臺灣高等法院刑事裁定
110年度聲字第3945號
聲  請  人  臺灣高等檢察署檢察官
受  刑  人  陳建榮



上列聲請人因受刑人數罪併罰有二裁判以上，聲請定其應執行之
刑（110年度執聲字第1777號），本院裁定如下：
    主  文
陳建榮犯如附表所示各罪所處之刑，應執行有期徒刑捌年。
    理  由
一、聲請意旨略以：受刑人陳建榮因違反毒品危害防制條例等數
    罪，先後經判決確定如聲請書附表，應依刑法第53條、第50
    條第1項第1款、第2項、第51條第5款規定，定其應執行之刑
    ，其中原得易科罰金之罪部分，並經聲請人求為與表列其他
    不得易科罰金之罪併合處罰，爰依刑事訴訟法第477條第1項
    聲請裁定等語。
二、按裁判確定前犯數罪者，併合處罰之，而數罪併罰有二以上
    裁判者，應定其應執行之刑，其宣告多數有期徒刑者，於各
    刑中之最長期以上，各刑合併之刑期以下，定其刑期，但不
    得逾30年，刑法第50條、第51條第5款、第53條分別定有明
    文。刑法第50條規定為：「裁判確定前犯數罪者，併合處罰
    之。但有下列情形之一者，不在此限：一、得易科罰金之罪
    與不得易科罰金之罪。二、得易科罰金之罪與不得易服社會
    勞動之罪。三、得易服社會勞動之罪與不得易科罰金之罪。
    四、得易服社會勞動之罪與不得易服社會勞動之罪。（第一
    項）」、「前項但書情形，受刑人請求檢察官聲請定應執行
    刑者，依第51條規定定之。（第二項）」，對於裁判前犯數
    罪，而有該條第1項但書各款所列情形，除受刑人請求檢察
    官聲請定應執行刑者外，不得併合處罰，是依上開規定，於
    裁判前所犯數罪兼有得易科罰金之罪與不得易科罰金之罪時
    ，是否依刑法第51條定應執行刑，繫乎受刑人請求與否，而
    非不問受刑人利益與意願，一律併合處罰。次按刑事訴訟法
    第370條第2項、第3項，已針對第二審上訴案件之定應執行
    之刑，明定有不利益變更禁止原則之適用，於分屬不同案件
    之數罪併罰有應更定執行刑者，本於同為定刑裁定應為相同
    處理之原則，法院於裁定定應執行之刑時，自仍應有不利益
    變更禁止原則法理之考量，亦即另定之執行刑，其裁量所定
    之刑期，不得較重於前定之執行刑加計後裁判宣告之刑之總
    和，否則即與法律秩序理念及法律目的之內部界限有違（最
    高法院103年度第14次刑事庭決議及最高法院93年度台非字
    第192號判決意旨參照）。至數罪併罰中有已執行完畢之部
    分，嗣後與他罪合併定應執行刑者，僅係確定後由檢察官換
    發執行指揮書執行應執行刑，其前已執行之有期徒刑部分如
    何扣除之問題，非謂即不符數罪併罰要件（最高法院105年
    度台抗字第532號裁定意旨參照）。　　
三、經查：
　㈠本件受刑人陳建榮因違反毒品危害防制條例等數罪，先後經
    判決確定如附表所示之刑，且各該罪均係在附表編號1所示
    之罪判決確定前所犯，並以本院為其犯罪事實最後判決法院
    ，又附表編號2、4所示之罪得易科罰金，與附表編號1、3、
    5至7所示之罪不得易科罰金，依刑法第50條第1項但書規定
    ，本不得併合處罰，惟經受刑人請求檢察官聲請定其應執行
    刑，此有受刑人110年10月6日親筆簽名並按指印之臺灣臺北
    地方檢察署依102年1月23日修正刑法第50條調查受刑人是否
    聲請定應執行刑調查表附卷（見本院卷第9頁）可稽，合於
    刑法第50條第2項規定，是檢察官依受刑人請求而聲請定其
    應執行刑，本院審核認其聲請為正當。
　㈡受刑人於本院陳述意見：觀諸附表編號1至4、6至7裁定應執
    行有期徒刑10年6月，抽離附表編號1至4（即有期徒刑7月、
    5月、7月、4月），單單就附表編號6、7就應執行有期徒刑8
    年7月，實與臺北地方法院就附表編號5、6、7所示之罪定應
    執行有期徒刑5年10月，以及臺灣高等法院就附表編號5、6
    、7所示之罪定應執行有期徒刑6年2月之比例原則差距甚大
    及不符，狀請卓裁等語（見本院卷第103頁）。
　㈢附表編號5至7所示之罪前經本院109年度上訴字第388號判決
    定應執行刑有期徒刑6年2月，嗣檢察官就附表編號1至4、6
    至7所示之罪聲請定應執行刑，經本院110年度聲字第2878號
    裁定定應執行刑有期徒刑10年6月確定，有前揭本院判決、
    裁定在卷可稽（見本院卷第17至20、47至64頁）。而法律上
    屬於自由裁量事項，並非概無法律性之拘束，在法律上有其
    外部界限及內部界限，前者為法律之具體規定，使法院得以
    具體選擇為適當之裁判；後者則為法院為自由裁量時，應考
    量法律之目的，法律秩序之理念所在，法院為裁判時，二者
    均不得有所逾越，在數罪併罰而有二裁判以上，定其應執行
    刑之案件，對法律之內、外部界限，均應受其拘束。則附表
    編號6至7所示之罪因與附表編號1至4所示之罪合併定應執行
    刑，致附表編號5至7所示之罪曾定之應執行刑有期徒刑6年2
    月失效，但聲請人現再聲請重新定應執行刑，附表編號5至7
    所示之罪，皆在聲請範圍內，則本院定應執行刑時，自仍應
    受先前就附表編號5至7所示之罪所定應執行刑有期徒刑6年2
    月之拘束，否則即與法律秩序之理念及法律目的之內部界限
    有違（最高法院104年度台抗字第61號裁定意旨參照）。
四、綜上，依前揭法條規定及實務見解，並參酌受刑人於本院所
    陳意見，及上開各罪宣告刑總和上限、各刑中最長期，附表
    編號5至7所示之罪曾定應執行刑有期徒刑6年2月，加計附表
    編號1至4所示之罪宣告刑有期徒刑7月、5月、4月及附表編
    號3曾定應執行刑有期徒刑7月之總和上限，審酌受刑人犯罪
    情節及行為次數，就其所犯前揭各罪為整體非難評價，定如
    主文所示之應執行刑。又數罪併罰中一罪依刑法規定得易科
    罰金者，若因與不得易科罰金之他罪併合處罰而結果不得易
    科罰金，原得易科罰金部分所處之刑，自亦無庸為易科罰金
    折算標準之記載（司法院大法官釋字第144號、第679號解釋
    意旨參照），準此，本件受刑人所犯附表編號2、4與1、3、
    5至7所示之罪，雖係分屬得易科罰金與不得易科罰金，惟經
    合併處罰結果，本院於定其應執行刑時，自無庸為易科罰金
    折算標準之記載，併予敘明。
據上論斷，應依刑事訴訟法第477條第1項，刑法第53條、第51條
第5款、第50條第1項但書第1款、第2項，裁定如主文。
中　　華　　民　　國　　110 　年　　10　　月　　29　　日
　　　　　　      刑事第七庭  審判長法　官  孫惠琳
　　　　　　　　　　　　　　　　　  法　官  王惟琪
　　　　　　　　　　　　　　　　　  法　官  連雅婷
以上正本證明與原本無異。
如不服本裁定，應於收受送達後5日內向本院提出抗告狀。
                                    書記官  潘文賢
中　　華　　民　　國　　110 　年　　10　　月　　29　　日

附表：受刑人陳建榮定執行刑案件一覽表
編　　　　　號  1 2 3 罪　　　　　名  毒品危害防制條例 毒品危害防制條例 藥事法 宣　　告　　刑  有期徒刑7月 有期徒刑5月 有期徒刑4月 （2罪） 犯　罪　日　期  106/07初某日至106/07/20為警察查獲時 107/03/27 107/08/10 、 107/08/11 偵查(自訴)機關 年　度　案　號  新北地檢106偵22278號等 士林地檢107 毒偵873號 臺北地檢107 毒偵3673號等 最　後 事實審 法　院 新北地院 士林地院 臺北地院  案　號 106年度審訴字第2086號 107年度湖簡字第271號 108年度訴字 第148號  判決日期 107/02/27 107/09/25 108/12/27 確　定 判　決 法　院 最高法院 士林地院 臺北地院  案　號 107年度台上字第3298號 107年度湖簡字第271號 108年度訴字 第148號  判決確定日期 107/08/16 108/04/02 109/04/21 是否為得易科罰金之案件  否 是 否 備註  空白  空白 附表編號3所示2罪前經臺北地院108年度訴字第148號判決定應執行刑有期徒刑7月確定 

編　　　　　號  4 5 6 罪　　　　　名  毒品危害防制條例 毒品危害防制條例 毒品危害防制 條例 宣　　告　　刑  有期徒刑4月 有期徒刑2年 有期徒刑4年 4月（3罪） 犯　罪　日　期  107/08/11 107/06間某日 106/12/27、 107/01/02、 107/04/07 偵查(自訴)機關 年　度　案　號  臺北地檢107 毒偵3673號等 臺北地檢107 毒偵3673號等 臺北地檢107 偵字第20386號等 最　後 事實審 法　　院 臺北地院 臺北地院 臺灣高院  案　　號 108年度訴字 第148號 108年度訴字 第148號 109年度上訴字第388號  判決日期 108/12/27 108/12/27 109/07/08 確　定 判　決 法　　院 臺北地院 臺北地院 最高法院  案　　號 108年度訴字 第148號 108年度訴字 第148號 110年度台上字第1566號  判決確定日期 109/04/21 110/08/02 110/05/27 是否為得易科罰金之案件  是 否 否 備註  空白 附表編號5至7所示之罪，前經本院109年度上訴字第388號判決定應執行刑有期徒刑6年2月  

編　　　　　號  7 罪　　　　　名  毒品危害防制條例 宣　　告　　刑  有期徒刑3年 10月 犯　罪　日　期  107/01/08 偵查(自訴)機關 年　度　案　號  臺北地檢107偵字第20386號等 最　後 事實審 法　　院 臺灣高院  案　　號 109年度上訴字第388號  判決日期 109/07/08 確　定 判　決 法院 最高法院  案號 110年度台上字第1566號  判決確定日期 110/05/27 是否為得易科罰金之案件  否 備註  附表編號5至7所示之罪，前經本院109年度上訴字第388號判決定應執行刑有期徒刑6年2月